臺灣新竹地方法院民事小額判決
110年度竹北小字第322號
原      告  華南產物保險股份有限公司

法定代理人  陳文智  
訴訟代理人  林柏江  
被      告  陳宗智  

上列當事人間損害賠償事件，本院於民國110年7月22日辯論終結
，判決如下：
    主  文
被告應給付原告新臺幣壹萬參仟捌佰零參元，及自民國一一○年
七月十六日起至清償日止，按周年利率百分之五計算之利息。
原告其餘之訴駁回。
訴訟費用由被告負擔新臺幣柒佰參拾壹元，餘由原告負擔。
本判決第一項得假執行。
    事實及理由
壹、程序方面
    被告經合法通知，無正當理由未於言詞辯論期日到場，核無
    民事訴訟法第386 條各款所列情形，爰依原告聲請，由其一
    造辯論而為判決。
貳、實體方面
一、原告主張：緣被告駕駛車號0000-00自用小客車於民國(下同
    )109年9月30日16時10分許，行經國道一號南向75公里700公
    尺湖口路段處時，因駕駛不慎而撞擊原告所承保由訴外人陳
    全騏駕駛之車號0000-00自用小客車，造成原告保車受損，
    經以新臺幣(下同)18,881元估修(含工資13,238元、零件5,6
    43元)，原告依法取得代位權。惟被告迄未賠償，為此，爰
    依侵權行為損害賠償及保險代位之法律關係提起本件訴訟，
    並聲明：被告應給付原告18,881元，及自起訴狀送達之翌日
    起至清償日止，按週年利率百分之5計算之利息。
二、被告未於言詞辯論期日到場，亦未提出準備書狀作何聲明或
    陳述。
三、本院之判斷：
(一)原告主張之前揭事實，業據其提出訴外人汽車駕駛執照、行
    車執照、道路交通事故當事人登記聯單、道路交通事故初步
    分析研判表、道路交通事故現場圖、桃苗汽車股份有限公司
    中壢服務廠估價單、統一發票等件為證（見本院卷第11至27
    頁），復經本院依職權向內政部警政署國道公路警察局第二
    公路警察大隊調閱本件車禍事故資料，經該局以110 年6 月
    8日國道警二交字第1102003340號函檢送道路交通事故現場
    圖、國道公路警察局第二大隊楊梅分隊A3類道路交通事故調
    查紀錄表、當事人酒精測定紀錄表、當事人登記聯單等件附
    卷可稽（見本院卷第39至51頁），而被告迄未到場爭執，亦
    未提出任何有利於己之聲明、陳述或證據，以供本院審酌，
    自堪信原告之主張應為真實。
(二)按汽車行駛時，駕駛人應注意車前狀況及兩車併行之間隔，
    並隨時採取必要之安全措施，道路交通安全規則第94條第3 
    項定有明文。查被告駕駛肇事車輛，行經前揭地點，明知車
    流量大，本應注意上開規定，並隨時採取必要之安全措施，
    然被告竟疏於注意僅保持半個車身之車距，致其煞車不及碰
    撞前方停等之系爭車輛，此依道路交通事故談話紀錄表被告
    所陳：「我於109年9月30日16時許，由楊梅交流道上國道一
    號南下要下頭份交流道返家，行駛國道一號南下內側車道，
    當時車流量大，於上述時、地，因前方同行駛內側車道之自
    小客車9629-M8煞車煞到停止，我發現時約距離前車半台車
    身，急踩煞車煞車不及追撞前車後車尾在內側車道…」等語
    可明，有A3類道路交通事故調查紀錄表在卷可證（見本院卷
    第45頁），且事故當時路況、天候、視線均正常，無障礙物
    ，標誌標線清楚，是事故發生當時並無不能注意之情事，足
    認被告對於本件事故之發生，顯有過失，且其過失行為與系
    爭車輛受損之結果間具有相當因果關係甚明，此觀國道公路
    警察局道路交通事故初步分析研判表亦認被告未保持行車安
    全距離為肇事原因在卷足稽(見本院卷第15頁)，則被告就本
    件肇事應負全部過失侵權行為責任，洵堪認定。
(三)次按因故意或過失不法侵害他人之權利者，負損害賠償責任
    ；又汽車、機車或其他非依軌道行駛之動力車輛，在使用中
    加損害於他人者，駕駛人應賠償因此所生之損害；不法毀損
    他人之物者，被害人得請求賠償其物因毀損所減少之價值，
    民法第184 條第1 項前段、第191 條之2 、第196 條分別定
    有明文。又物被毀損時，被害人除得依據民法第196 條請求
    賠償外，並不排除民法第213 條至第215條之適用，依民法
    第196 條請求賠償物被毀損所減少之價額，得以修復費用為
    估定之標準，但以必要者為限（例如：修理材料以新品換舊
    品，應予折舊），亦有最高法院77年度第9 次民事庭會議決
    議、同院73年度台上字第1574號判決可資參照。被告因前開
    過失肇致本件車禍，並致原告所承保之系爭車輛受有損害等
    情，已如前述，被告自應就原告所承保車輛之損害負賠償責
    任。本件原告所承保之系爭車輛因本件車禍受損，計須支付
    工資7,134元、塗裝6,104元、零件5,643元，共計18,881元
    ，業經原告提出估價單、統一發票等件為證（見本院卷第19
    至27頁），經核上開估價單所列各修復項目與前開汽車受損
    之情形相符，堪認確屬修復系爭車輛所必要，而各項費用亦
    尚稱合理，則原告此部分主張即堪採信。惟系爭車輛係於10
    1年7月出廠，有行車執照在卷可憑（見本院卷第11頁），至
    109年9月30日本件肇事發生時已逾5 年之使用期間，揆之前
    揭說明，以新品換舊品而更換之零件，自應予以折舊，而依
    營利事業所得稅結算申報查核準則第95條第8 項規定「依固
    定資產提列折舊採用定率遞減法者，以1 年為計算單位，其
    使用期間未滿1 年者，按實際使用之月數相當於全年之比例
    計算之，不滿1 月者，以月計」，復依行政院台（86）財字
    第52053 號公布之固定資產耐用年數表及固定資產折舊率表
    ，採定率遞減法計算其折舊，即自用小客車耐用年數為5 年
    ，每年折舊率千分之369 ，但其最後1年之折舊額，加歷年
    折舊累計額，其總和不得超過該資產成本額之10分之9 ，經
    核系爭車輛使用年數已逾5 年，故以5 年計，而其應予折舊
    之修車零件費用為5,643元，是扣除折舊金額後，被告所應
    賠償之零件部分費用為565元（計算方式如附表），再加上
    前開工資、烤漆因無折舊之問題，且該部分之支出係屬修復
    系爭車輛所必要之費用，準此，合計系爭車輛因本件車禍毀
    損而減少之價額共計為13,803元（計算式：工資7,134元＋塗
    裝6,104元＋折舊後之零件565元＝13,803元）。
(四)又按，被保險人因保險人應負保險責任之損失發生，而對於
    第三人有損失賠償請求權者，保險人得於給付賠償金額後，
    代位行使被保險人對於第三人之請求權，保險法第53條第1 
    項亦定有明文；而此項法定代位權之行使，有債權移轉之效
    果，故於保險人給付賠償金額後，被保險人對於第三人請求
    權即移轉於保險人（最高法院69年度台上字第923 號判例意
    旨參照）。查原告業已依保險契約之約定賠付所承保前開車
    輛之修復費用等情，有汽車險賠款同意書、估價單在卷可考
    ，參諸前開說明，其自得代位被保險人行使對被告之損害賠
    償請求權。惟按損害賠償只應填補被害人實際損害，保險人
    代位被害人請求損害賠償時，依保險法第53條第1 項規定，
    如其損害額超過或等於保險人已給付之賠償金額，固得就其
    賠償之範圍，代位請求賠償，如其損害額小於保險已給付之
    賠償金額，則保險人所得代位請求者，應僅以該損害額為限
    ，此觀最高法院65年度台上字第2908號判例意旨亦明。查原
    告固依其與被保險人間之保險契約之約定，賠付被保險人車
    體損失險金額18,881元，然本件被保險人所得請求之損害賠
    償既為13,803元等情，已如前述，則參前揭說明，原告所得
    代位被保險人之損害賠償額即應以13,803元為限。
(五)末按遲延之債務，以支付金錢為標的者，債權人得請求依法
    定利率計算之遲延利息；應付利息之債務，其利率未經約定
    ，亦無法律可據者，週年利率5％；給付無確定期限者，債務
    人於債權人得請求給付時，經其催告而未為給付，自受催告
    時起，負遲延責任。其經債權人起訴而送達訴狀，與催告有
    同一之效力，民法第203條、第233條第1項前段、第229條第
    2項亦分別定有明文。查原告起訴狀繕本已於110年7月5日寄
    存送達被告（本院卷第61頁），自寄存之日起經10日即110
    年7月15日發生送達及催告之效力，準此，原告請求給付自
    起訴狀繕本送達翌日即110年7月16日起至清償日止，按週年
    利率5％計算之利息，於法並無不合，應予准許。
四、綜上所述，原告依侵權行為及保險代位之法律關係，請求被
    告給付13,803元，及自110年7月16日起至清償日止，按年息
    5%計算之利息，為有理由，應予准許。逾此部分之請求，即
    屬無據，應予駁回。
五、本件為適用小額訴訟程序所為被告部分敗訴之判決，就原告
    勝訴部分應依職權宣告假執行，並於裁判時確定訴訟費用如
    主文第3項所示之金額。
六、據上論結，本件原告之訴為一部有理由，一部無理由，依民
    事訴訟法第436 條之23、第436 條第2 項、第79條、第436
    條之19第1 項、第436 條之20，判決如主文。　　
中　　華　　民　　國　　110 　年　　8 　　月　　5 　　日
                      竹北簡易庭法　官　楊明箴
以上正本證明與原本無異。
如不服本判決，須以違背法令為理由，於判決送達後二十日內向
本庭提出上訴狀（須按他造當事人之人數附繕本）。
中　　華　　民　　國　　110 　年　　8 　　月　　5 　　日
                                書記官　劉亭筠
附表
-----
折舊時間           金額
第1年折舊值        5,643×0.369=2,082
第1年折舊後價值    5,643-2,082=3,561
第2年折舊值        3,561×0.369=1,314
第2年折舊後價值    3,561-1,314=2,247
第3年折舊值        2,247×0.369=829
第3年折舊後價值    2,247-829=1,418
第4年折舊值        1,418×0.369=523
第4年折舊後價值    1,418-523=895
第5年折舊值        895×0.369=330
第5年折舊後價值    895-330=565